臺灣臺南地方法院民事裁定
109年度消債更字第279號
聲請人  徐雅意
                
代理人  陳寶華律師
上列聲請人依消費者債務清理條例聲請更生，本院裁定如下：
    主    文
更生聲請駁回。
聲請費用由聲請人負擔。
    理    由
一、按債務人不能清償債務或有不能清償之虞，且無擔保或無優
    先權之債務總額未逾新臺幣（下同）1,200萬元者，於法院
    裁定開始清算程序或宣告破產前，得向法院聲請更生；債務
    人對於金融機構負債務者，在聲請更生或清算前，應向最大
    債權金融機構請求協商債務清償方案，或向其住、居所地之
    法院或鄉、鎮、市、區調解委員會聲請債務清理之調解；協
    商或調解成立者，債務人不得聲請更生或清算，但因不可歸
    責於己之事由，致履行有困難者，不在此限，消費者債務清
    理條例（以下簡稱消債條例）第3條、第42條第1項、第151
    條第1項、第7項分別定有明文。衡以消債條例之立法目的，
    在於經濟上陷於困境之消費者，若任其於惡性循環之債務窘
    境中自生自滅，其將衍生嚴重之社會問題，致難以維持安定
    之社會經濟秩序，故有予以分別情形依更生或清算之程序清
    理其債務之必要，藉以妥適調整債務人與債權人及其他利害
    關係人間之權利義務關係，保障債權人獲得公平受償，並謀
    求消費者經濟生活之更生及社會經濟之健全發展；惟私法上
    債之關係，係以當事人間之信賴關係為基礎，為社會經濟組
    織之重要支柱，故當事人於以法律行為追求自己之利益之際
    ，亦應顧及對方之利益，並考量債權債務在社會上的作用，
    本於誠實及信用之原則，行使其債權及履行其債務，故消費
    者欲以本條例調整其所負義務，自應本於誠信原則之本旨，
    僅在其不能清償債務或有不能清償之虞而使其陷於經濟上之
    困境時，始得准許之，以避免藉此善意之立法而惡意圖謀減
    免債務，致使社會陷於道德危險。
二、本件聲請意旨略以：聲請人即債務人積欠無擔保及無優先權
    債務約5,912,069元，為清理債務，於民國109年6月間向鈞
    院申請更生前調解，最大債權銀行中國信託商業銀行股份有
    限公司（以下簡稱中國信託銀行）提供分60期，利率5%，每
    期還款3,698元之協商方案；聲請人另於108年6月12日與債
    權人寰辰資產管理股份有限公司成立和解，自108年7月起，
    每月給付2萬元至全部清償完畢為止，聲請人目前任職於臺
    南市立安南醫院，每月薪資收入約5萬元，惟因聲請人尚積
    欠新裕資產管理股份有限公司（債權已轉讓寰辰資產管理股
    份有限公司）之債務未納入協商，故無法負擔協商金額，致
    協商不成立。又聲請人僅係一般消費者，並未從事營業，復
    未經法院裁定開始清算程序或宣告破產，爰提起本件聲請，
    請准予更生程序清理債務等語。
三、聲請人前揭主張，業據提出財產及收入狀況說明書、債權人
    清冊、財團法人金融聯合徵信中心當事人查詢個人資料（信
    用報告）回覆書、調解不成立證明書、和解筆錄、勞工保險
    被保險人投保資料表、綜合所得稅各類所得資料清單及全國
    財產稅總歸戶財產查詢清單等件為憑，經查：
（一）本件前置調解程序中，中國信託銀行提供分60期、利率5%
      ，每月繳付3,698元之協商方案，惟因聲請人尚積欠資產
      管理公司之債務未納入協商，故無力負擔，致協商不成立
      ，有調解不成立證明書在卷可稽。
（二）聲請人每月得用以清償債務之金額明細如下：
    1.收入明細：聲請人稱述現任職於臺南市立安南醫院，業據
      其提出勞工保險被保險人投保資料表及107年度綜合所得
      稅各類所得資料清單為憑，堪信為真實。本院爰依上開所
      得資料清單計算每月薪資61,470元（計算式：737,642元
      12月≒61,470元】作為聲請人之每月薪資收入。
　　2.必要支出明細如下： 
　　　⑴按債務人必要生活費用，以最近一年衛生福利部或直轄
        市政府所公告當地區每人每月最低生活費1.2倍定之，
        消費者債務清理條例第64條之2第1項定有明文；參酌臺
        南市政府公告109年度臺南市低收入戶最低生活費用每
        人每月為12,388元，該生活費標準乃係按照政府最近1
        年平均每人消費支出（包括食品費、衣著鞋襪費、房租
        水電費、家居管理費、醫療保健費、交通通訊費、娛樂
        教育費及雜項支出）百分之60而訂定，則其1.2倍為14,
        866元（計算式：12,388×1.2≒14,866，小數點以下四捨
        五入），故認聲請人每月必要生活費用，依上開標準以
        每月14,866元計算為適當，逾此範圍即不予計入。
　　　⑵聲請人於108年6月12日與債權人寰辰資產管理股份有限
        公司（其債權係轉讓自新裕資產管理股份有限公司）成
        立和解，自108年7月起，每月給付2萬元至全部清償完
        畢為止，有本院108年度訴字第760號和解筆錄在卷可稽
        。
 　 3.結算：聲請人每月收入為61,470元，扣除其必要生活支出
      34,866元（計算式：14,866元＋2萬元＝34,866元）後，其
      每月得用以支付債務之金額為26,604元。
（三）聲請人之資產：依本院職權調閱聲請人107、108年度稅務
      電子閘門財產所得調件明細表所示，聲請人名下無財產。
（四）綜上，聲請人每月得以支付債務之金額為26,604元，而依
      最大債權人中國信託銀行所提出之協商還款方案「分60期
      ，利率5%，每月繳納3,698元」，聲請人每月需清償之協
      商款金額為3,698元（以下簡稱系爭債務清償方案），是
      認聲請人顯有能力按期履行系爭債務清償方案，並維持基
      本生活開支。從而，聲請人主張其不能清償債務或有不能
      清償之虞云云，不足採信。
四、末按債務人需有不能清償債務或有不能清償之虞者，始得依
    消費者債務清理條例聲請更生程序清理其債務，消費者債務
    清理條例第3條定有明文。本件聲請人既非不能清償債務或
    有不能清償之虞，則聲請人本件更生之聲請，於法無據，不
    應准許。
五、依消費者債務清理條例第15條，民事訴訟法第95條、第78條
    裁定如主文。
中　　華　　民　　國　　109 　年　　12　　月　　29　　日
                            臺灣臺南地方法院消債法庭  
                                法  官  王 獻 楠
以上正本係照原本作成。
如不服本裁定，應於裁定送達後10日內向本院提出抗告狀（須附
具繕本），並應繳納抗告費新臺幣1,000元。
中　　華　　民　　國　　109 　年　　12　　月　　29　　日
                                書記官　蕭 雅 文